【裁判字號】    92,訴,2145
【裁判日期】    921128
【裁判案由】    搶奪
【裁判全文】
臺灣臺中地方法院刑事判決                        九十二年度訴字第二一四五號
    公  訴  人  臺灣臺中地方法院檢察署檢察官
    被      告  丙○○
    指定辯護人  本院公設辯護人  甲○○
右列被告因搶奪案件，經檢察官提起公訴（九十二年度偵字第一六六一三號），本院
判決如左：
    主  文
丙○○搶奪，因防護贓物，而當場施以強暴，處有期徒刑參年。
    事  實
一、丙○○基於意圖為自己不法所有之犯意，於民國九十二年八月二十日上午十一時
    許，即騎乘車牌號碼ＨＦＨ─五五一號重型機車（係向不知情之他人所借得）外
    出尋找搶奪目標，嗣於當日下午一時許，在臺中市市○路○○○路口附近，見乙
    ○○獨自騎乘機車，並將背包放置在該機車腳踏板上，即自後尾隨，想趁機行搶
    ，尾隨至臺中市○○路與大業路口之黃昏市場附近時，適見乙○○所騎乘之機車
    因紅燈而暫停在該處路口，丙○○旋即停下機車，先以其之前在路邊報廢車上取
    得之黃色環保貼紙，將其所騎乘之ＨＦＨ─五五一號機車之車牌貼住後，往前走
    近乙○○之機車，並乘乙○○不及防備之際，自乙○○右後方徒手搶奪乙○○上
    開放置在機車腳踏板上之背包（內有現金新台幣一萬一千元、行動電話一支、第
    一銀行、臺灣銀行、郵局及第三信用合作社之提款卡共四張、身分證、健保卡、
    機車駕駛執照、房屋租賃契約書等物），得手後即返身向後欲逃離現場，旋遭乙
    ○○下車一路追逐約五公尺後，追上丙○○，丙○○竟為防護贓物，與乙○○相
    互拉扯前開背包，而當場施以強暴行為，致前開背包之背帶斷裂，乙○○之右手
    肘因而受有紅腫之輕傷（毀損、傷害部分未據告訴），乙○○情急之下一面大喊
    搶劫，丙○○驚慌下跌了一跤一時手軟，前開背包遂遭乙○○拉扯取回，丙○○
    隨即跑步逃逸，旋經路人幫忙報警並合力追捕丙○○，始束手就擒，而查知上情
    ，並扣得上開黃色環保貼紙一張。
三、案經臺中市警察局第四分局報請臺灣臺中地方法院檢察署檢察官偵查起訴。
    理  由
一、訊據被告丙○○固不否認有於上揭時地搶奪之事實，惟辯稱：當時伊尚與被害人
    在拉扯背包中，並非已將背包搶得手云云，經查：
  (一)右開犯罪事實，業據被害人乙○○於警詢及本院審理中證述：「（問：當時被告
    有無將你的包包搶走？）有」、「（問：你追逐丙○○先生的時候，包包在何處
    ？）當時包包已經在丙○○手上了，我在後面追逐他，但沒有追很遠」、「（問
    ：你與丙○○拉扯過程中，你有無受傷？）有。拉扯過程中右手肘有受傷」、「
    （問：被告搶到你的包包以後，跑了多遠，你才追上他，與他拉扯包包？）大約
    五公尺」、「問：當時你是要抓被告還是搶回包包？）我是想搶回我的包包，我
    當時只有想要拿回包包的意思，並沒有要抓被告的意思及動作」等語綦詳，並有
    黃色環保貼紙一張扣案、贓物保管收據及照片附卷可資佐證。
  (二)按刑法第三百二十九條所謂當場，固不以實施竊盜搶奪者尚未離去現場為限，即
    已離盜所而尚在他人跟蹤追躡中者，仍不失為當場。（最高法院二十八年上字第
    一九八四號判例參照）；又刑法第三百二十九條準強盜罪之所謂施強暴或脅迫，
    只須有此行為即為已足，不以至使人不能抗拒為必要。且參酌竊盜罪既遂與未遂
    之區別，應以所竊之物已否移入自己權力支配之下為標準，若已將他人財物移歸
    自己所持，其竊盜行為即已完成，即應成立竊盜既遂罪，至其後將竊得之物遺棄
    逃逸，或行竊時被人撞見，將竊得之物擲棄，仍無妨於該罪之成立（最高法院十
    七年上字第五０九號判例、七十一年度臺上字第一五六０號裁判要旨參照），經
    查：被告既已將搶得之上開背包置於其實力支配下而建立新的持有管理關係，經
    被害人追逐約五公尺始重行發生拉扯爭執動作，其搶奪行為即應屬既遂，縱事後
    因外力或其他因素喪失該支配力，亦無礙於已成立之搶奪既遂。被告上開所辯，
    乃係事後卸責之詞，尚不足採。
  (三)綜此，本件事證明確，被告犯行堪以認定。
二、核被告所為，係犯刑法第三百二十九條之準強盜罪。又被告搶奪後，為防護贓物
    當場施以強暴，即應論以刑法第三百二十九條之準強盜罪，不能更論以搶奪罪，
    公訴意旨漏未斟酌此點，誤認被告係犯同法第三百二十五條第一項之搶奪罪，尚
    有未洽，惟其基本事實同一，本院自應予以審理，並變更其起訴法條（司法院七
    十九年十月二十四日（七九）廳刑一字第一二二四號函參照）。爰審酌被告思搶
    奪他人財物，據為己有，自屬非是，然甫徒手搶奪上開背包既遂，即遭人追捕，
    取回財物，被害人財物尚未有實際損失，就全部犯罪情節觀之，尚非極為重大，
    依「罪刑相當性原則」，在客觀上，若科以最輕之有期徒刑五年，仍嫌過重，情
    輕法重，犯罪之情狀非無可憫，爰依刑法第五十九條之規定減輕其刑。是審酌被
    告為圖私利，竟起意搶奪，危害社會治安，惟其素行良好並無前科，犯罪情節尚
    非重大，被害人尚無實際財物損失，且與被害人達成和解（有和解狀一紙附卷可
    參），被害人亦表明願意原諒，請求給被告從輕量刑之機會及犯後態度已有悔意
    等一切情狀，量處如主文所示之刑。又扣案之黃色環保貼紙，係被告用來貼在伊
    騎乘之機車車牌上，核與本案犯罪尚無直接關係，並非供本案犯罪所用之物，又
    非屬違禁物，爰不予以沒收。
據上論斷，應依刑事訴訟法第二百九十九條第一項前段、第三百條，刑法第三百二十
九條、第三百二十八條第一項、第五十九條，判決如主文。
中      華      民      國    九十二    年     十一    月     二十八    日
                              臺灣臺中地方法院刑事第十一庭
                                  審判長法  官  陳  卿  和
                                        法  官  林  麗  真
                                        法  官  蔡  美  華
右正本證明與原本無異。
如不服本判決，應於判決送達後十日內向本院提出上訴狀，上訴於臺灣高等法院臺中
分院( 須附繕本 )。
                                        書記官
中      華      民      國    九十二    年     十一    月     二十八    日
附錄論罪科刑法條：
刑法第三百二十八條
意圖為自己或第三人不法之所有，以強暴、脅迫、藥劑、催眠術或他法，至使不能抗
拒，而取他人之物或使其交付者，為強盜罪，處五年以上有期徒刑。
以前項方法得財產上不法之利益或使第三人得之者，亦同。
犯強盜罪因而致人於死者，處死刑、無期徒刑或十年以上有期徒刑；致重傷者，處無
期徒刑或七年以上有期徒刑。
第一項及第二項之未遂犯罰之。
預備犯強盜罪者，處一年以下有期徒刑、拘役或三千元以下罰金。
刑法第三百二十九條
竊盜或搶奪，因防護贓物、脫免逮捕或湮滅罪證，而當場施以強暴、脅迫者、以強盜
論。


司法院資訊處製作；財團法人民間司法改革基金會備份。
